【裁判字號】    98,抗,48
【裁判日期】    980513
【裁判案由】    本票裁定
【裁判全文】
臺灣板橋地方法院民事裁定                98年度抗字第48號
抗  告  人  乙○○
                        樓
共      同
法定代理人  戊○○
                        樓
            丙○○
代  理  人  丁○○
相  對  人  國泰世華商業銀行股份有限公司
法定代理人  甲○○
抗告人因與相對人國泰世華商業銀行股份有限公司間本票裁定事
件，對於中華民國97年12月8 日本院97年度票字第10867 號裁定
提起抗告，本院裁定如下：
      主   文
原裁定除確定部分外廢棄。
相對人在原法院對於抗告人之聲請駁回。
抗告費用新台幣壹仟元由相對人負擔。
    理  由
一、相對人於原法院聲請意旨略以：相對人執有抗告人與陳鵬仁
    （該部分業已確定），於民國93年12月1 日共同簽發如原裁
    定所示之本票一張（下稱系爭本票），並免除作成拒絕證書
    ，詎於到期日提示未獲付款，爰聲請裁定准許強制執行等語
    。
二、原裁定以相對人之聲請核與票據法第123 條之規定相符，爰
    予全部准許裁定准許得為強制執行。抗告意旨略以：系爭本
    票之其中發票人即抗告人，前於93年2月25日經台灣台北地
    方法院以92年度禁字第210號裁定宣告禁治產，故屬無行為
    能力人，依法對於系爭本票之發票行為無效，原法院依相對
    人之聲請遽對於抗告人裁定准予強制執行，顯有未洽；爰抗
    告求為廢棄原裁定並駁回相對人於原法院對於抗告人之聲請
    等語。
三、按執票人向本票發票人行使追索權時，得聲請法院裁定後強
    制執行，票據法第123 條固有明文，惟其追索權之行使須以
    本票發票人為有效之發票行為為前提。又本票裁定事件固屬
    非訟事件，惟法院尚非不得就關係人提出之證據資料，對於
    准否裁定本票強制執行之實體事項，為形式上之審查；倘就
    證據資料之形式上所示，本票之發票行為顯然不備法定要件
    者，非訟法院即不應裁定准許之。
四、次按禁治產人，無行為能力；無行為能力人之意思表示，無
    效。無行為能力人由法定代理人代為意思表示，並代受意思
    表示；民法第15條、第75條、第76條分別定有明文。本件抗
    告人主張其於93年2 月25日經台灣台北地方法院以92年度禁
    字第210 號裁定宣告禁治產，故為無行為能力人，業據提出
    台灣台北地方法院93年度監字第36號裁定影本及抗告人之戶
    籍登記簿謄本為證，就上開裁定書理由欄及戶籍登記簿謄記
    事欄記載之形式上審查之，抗告人業已於93年2 月25日經台
    灣北地方法院以92年度禁字第210 號裁定宣告禁治產，並於
    96年4 月27日向台北市中山區戶政事務所登記，由其父母戊
    ○○、丙○○為法定代理之監護人，是以相對人主張抗告人
    於93年12月1 日簽發系爭本票之時，抗告人依法已屬無行為
    能力人，而觀諸系爭本票形式上又無從認定抗告人有經其法
    定代理人為代理發票行為代理意旨之表明，故抗告人抗告主
    張系爭本票就抗告人部分之發票行為無效，即屬有據。原法
    院未察，遽予准許相對人依該本票對抗告人部分之強制執行
    ，即有未洽。抗告論旨指摘原裁定不當，為有理由，應由本
    院予以廢棄，並駁回相對人在原法院對於抗告人部分之聲請
    ，爰裁定如主文。
五、據上論結，本件抗告為有理由，依非訟事件法第46條、第21
    條第2 項，民事訴訟法第495 條之1 第1 項、第492 條、第
    78條，裁定如主文。
中    華    民    國    98    年    5     月    13    日
                  民事第一庭  審判長法  官  李世貴
                                    法  官  許瑞東
                                    法  官  黎文德
以上正本係照原本作成。
如不服本裁定，僅得於收受本裁定正本送達後10日內，以適用法
規顯有錯誤為理由，向本院提出再抗告狀，（須附繕本1 份及繳
納再抗告裁判費新台幣1,000 元），經本院許可後始可再抗告。
中    華    民    國    98    年    5     月    13    日
                                    書記官  趙彬


司法院資訊處製作；財團法人民間司法改革基金會備份。
